【裁判字號】    99,簡上,77
【裁判日期】    990528
【裁判案由】    贓物
【裁判全文】
臺灣高雄地方法院刑事判決              99年度簡上字第77號
上  訴  人
即  被  告  戊○○
上列上訴人即被告因贓物案件，不服本院中華民國99年1 月5 日
98年度審簡字第6080號第一審簡易判決（聲請簡易判決處刑書案
號：98年度偵字第14499 號），提起上訴，本院管轄之第二審合
議庭判決如下：
    主  文
原判決撤銷。
戊○○收受贓物，處拘役伍拾玖日，如易科罰金，以新臺幣壹仟
元折算壹日。
    事  實
一、戊○○於民國98年5 月10日中午12時許，在高雄市○○區○○路與東寧路口之跳蚤市場，明知友人丙○○所質押交付之
    美利達牌及MOSSO SCLO CARBON 牌腳踏車各1 部（總價值約
    新台幣（下同）17萬元，原係丁○○所有，停放在其位於高
    雄市○○區○○街316 巷8 號住處，於同日上午8 時30分許
    遭丙○○竊取），係來源不明之贓物，竟基於收受贓物之犯
    意，將之收為質物，而借款1 萬元予丙○○。另向不知情之
    白煜星借用車號7412-PW 自用小貨車，將前開2 部腳踏車藏
    放於該自用小貨車內。嗣因丁○○同日11時許發現上開2 部
    腳踏車失竊後，旋向警方報案，並通知友人乙○○，經乙○○前往上址跳蚤市場尋找，遇到戊○○，向其詢問是否有看
    到2 部失竊之腳踏車，經戊○○自行打開上開自小貨車貨櫃
    車門讓乙○○指認後，由乙○○通知丁○○，經丁○○於同
    日13時45分許，偕同警方前往上址跳蚤市場，並扣得上開2
    部腳踏車，而查悉上情。
二、案經丁○○訴由高雄市政府警察局鼓山分局報請臺灣高雄地
    方法院檢察署檢察官偵查後聲請簡易判決處刑。
    理  由
壹、證據能力之判斷：
一、按被告以外之人（包括證人、鑑定人、告訴人、被害人及共
    同被告等）於審判外之陳述雖不符刑事訴訟法第159 條之1
    至之4 等4 條之規定，而經當事人於審判程式同意作為證據
    ，法院審酌該言詞陳述或書面陳述作成時之情況，認為適當
    者，亦得為證據；當事人、代理人或辯護人於法院調查證據
    時，知有刑事訴訟法第159 條第1 項不得為證據之情形，而
    未於言詞辯論終結前聲明異議者，視為有前項之同意，同法
    第159 條之5 定有明文。查本判決所引用之證據資料屬於被
    告以外之人於審判外之言詞、書面陳述者，均經本院於調查
    證據程序逐一提示並告以要旨，檢察官及被告均未於言詞辯
    論終結前聲明異議，本院審酌上開證據作成時之情況，無不
    當取供或違反自由意志而陳述等情形，且均與本案待證事實
    具有關聯性，認為以之作為本案之證據亦屬適當，依刑事訴
    訟法第159 條之5 規定，應有證據能力。
貳、實體方面：
一、訊據上訴人即被告戊○○固不否認其於98年5 月10日中午12
    時許，在高雄市○○區○○路與東寧路口之跳蚤市場，收受
    友人丙○○所質押交付之美利達牌及MOSSO SCLO CARBON 牌
    腳踏車各1 部（總價值約17萬元，下稱系爭2 部腳踏車），
    並向不知情之白煜星借用車號7412-PW 自小貨車，將上開2
    部腳踏車放置於該自用小貨車內之事實，惟矢口否認有何收
    受贓物犯行，辯稱：當天丙○○要向伊借1 萬元，伊本來不
    想借，後來丙○○拿該2 部腳踏車作質押，伊才願意借1 萬
    元給丙○○，伊以為該2 部腳踏車是丙○○的，伊不知道是
    贓物，乙○○至跳蚤市場問伊是否有看到2 部新的腳踏車時
    ，是伊主動告訴乙○○，請他叫警察來處理云云。
二、惟查：
  (一)系爭2 部腳踏車為丁○○所有，總價值約17萬元，停放在丁○○位於高雄市○○區○○街316 巷8 號住處，於98年5 月
    10日上午8 時30分許遭丙○○竊取，丙○○嗣於同日中午12
    時許，在高雄市○○區○○路與東寧路口之跳蚤市場，將系
    爭2 部腳踏車質押與被告，被告因而收受，並借款1 萬元予
    丙○○之事實，業據被告於本院供稱：丙○○於98年5 月10
    日當天中午11、12時許打電話給伊，表示他身上沒錢，要向
    伊借1 萬元，並在電話中表示要拿物品抵押給伊，至他將腳
    踏車放在停車場時，伊始知他要抵押給伊之物品是系爭2部
    腳踏車，因丙○○向伊表示在伊下班前，他會來還伊錢，伊
    才將錢借給他等語（見本院簡上字卷第101 頁背面至102 頁
    ），核與證人丁○○於警詢時證稱：伊於98年5 月10日上午
    8 時30分在其上址住宅失竊2 輛腳踏車，各為美利達品牌、
    雙避震、紅黑火燄圖樣、雙碟煞、XT變速器、黑色輪圈、價
    值約8 萬元；另一輛為MOSSO SCLO CARBON 品牌，碳纖維材
    質藍白色，金屬原色輪組、XT變速器，價值約9 萬元等語（
    見偵查卷第12至13頁），及證人丙○○於本院證稱：伊於98
    年5 月10日上午8 時30分許竊取系爭2 部腳踏車，當天正好
    是母親節，伊向被告說伊沒錢買禮物送伊母親，表示要向被
    告借錢，被告起初未答應，後來伊表示要將系爭2 部腳踏車
    質押在他那邊，等伊下午去向朋友借到錢後，再向他拿回腳
    踏車等語（見本院卷第94至95頁）大致相符。
  (二)被告於收受系爭2 部腳踏車後，向不知情之白煜星借用車號
    7412-PW 自用小貨車，將系爭2 部腳踏車藏放於該自用小貨
    車內。嗣因丁○○同日11時許發現系爭2 部腳踏車失竊後，
    向警方報案，並通知友人乙○○，經乙○○前往上址跳蚤市
    場尋找，遇到被告，向其詢問是否有看到2 部失竊之腳踏車
    ，經被告自行打開上開自用小貨車貨櫃車門讓乙○○指認後
    ，由乙○○通知丁○○，經丁○○於同日13時45分許，偕同
    警方至上址跳蚤市場，當場在上開自用小貨車上扣得系爭2
    部腳踏車等情，業據被告於警詢、偵查及本院供述在卷，核
    與證人乙○○於本院證稱：伊從事腳踏車買賣，丁○○之美
    利達腳踏車找伊改裝，MOSSO SCLO CARBON 牌腳踏車是伊賣
    給丁○○，98年5 月10日上午11時許，丁○○腳踏車失竊後
    打電話給伊，伊聽說楠梓那邊有新開的跳蚤市場，故開車去
    那邊看看，伊因前在十全路之跳蚤市場擺攤認識被告，伊至
    興楠路與東寧路口之跳蚤市場逛逛察看能否找到失竊的腳踏
    車，當時伊遇到被告，被告說他在那裡擔任管理員，故伊向
    他詢問有無看到兩輛新的腳踏車，之後被告即打開車櫃給伊
    看，伊一看即認出是本案失竊的2 輛腳踏車，伊有要求他還
    車，他說是朋友寄放在他那裡，後來伊打電話通知丁○○過
    來現場指認，他有確認是他失竊的腳踏車，丁○○跟警方到
    達現場後，伊有帶領警方去察看放置失竊腳踏車的小貨車，
    之後伊就離開等語（見本院簡上卷第44至47、50至51頁），
    及證人丁○○於本院證稱：98年5 月10日伊發現腳踏車失竊
    後就有報警，伊有打電話給乙○○告訴他伊之腳踏車失竊，
    過約1 個多鐘頭，乙○○打電話通知伊在楠盛街與東寧路口
    的跳蚤市場有兩輛腳踏車好像是伊的，要伊過去指認，伊就
    偕同警方人員到場，伊與警察到場後，被告有向警方表示該
    2 輛腳踏車是別人寄放；伊找到失竊的腳踏車時，腳踏車上
    之配件如MP3 播放器、碼錶、腳踏車之前後燈等配件不見了
    等語（見本院簡上卷第48至49頁）大致相符，並有高雄市政
    府鼓山分局搜索扣押筆錄、扣押物品目錄表、贓物認領保管
    單、7412-PW 自用小貨車之行車執照影本、高雄市政府警察
    局鼓山分局內惟派出所受理刑事案件報案三聯單、受理各類
    案件紀錄表各1 份及現場照片影本12張在卷為憑（見偵查卷
    第25至30頁、36至42頁、49頁背面、50頁），亦堪認定。
  (三)被告雖辯稱其不知系爭2 部腳踏車是丙○○竊得之贓物云云
    ，然查：
    1.被告前因於97年8 月5 日凌晨2 時許，與丙○○共同在高
      雄市○○區○○路121 號屋後倉庫竊取發電機1 台，經本
      院97年度簡字第5373號刑事簡易判決判處拘役50日，如易
      科罰金，以新臺幣1000元折算1 日確定在案，有該判決及
      臺灣高等法院被告前案紀錄表各1 份在卷可稽（見本院審
      簡卷第5 、12至13頁，下稱前案），被告對於丙○○行竊
      之素行當已知悉。
    2.再由被告於偵查中供稱：98年5 月10日中午12時30分許，
      丙○○開1 輛麵包車載2 輛腳踏車來跳蚤市場，說先放在
      伊那裡，他要去屏東拿錢來還伊等語（見偵查卷第頁），
      及於本院供稱：98年5 月10日當天丙○○打電話問伊身上
      有沒有錢，他說母親節要買禮物送他媽媽缺1 萬元，伊說
      伊沒有錢借他，他就一直拜託伊說因為他找不到朋友借錢
      ，才會來找伊借，並在電話中表示說要拿東西抵押給伊，
      到他將腳踏車停放在停車場時，伊才知道他要抵押給伊之
      物品是那兩輛腳踏車等語（見本院簡上卷第101 頁背面）
      ，可知丙○○係因缺錢而以系爭2 部腳踏車向被告質借1
      萬元。被告於本院供稱：前案係因丙○○打3 通電話給伊
      伊才答應幫他搬發電機等語（見本院簡上卷第103 頁），
      則被告既有遭丙○○拖累而被判決罪刑，對於丙○○1 次
      以2 部腳踏車質押借款之行為，當有所警覺，被告於本院
      供稱：伊沒問丙○○該兩輛腳踏車是否為其所有，伊心想
      腳踏車既然是他牽過來的，應該就是他所有云云（見本院
      簡上卷第102 頁背面）顯不合理。又被告復於本院改稱：
      當初丙○○說腳踏車是別人的，伊就想可能是他的朋友寄
      放在他那裡，然後他要去屏東跟別人借錢來還伊云云（見
      本院簡上卷第104 頁背面），則被告既明知丙○○以他人
      之腳踏車向被告質押借款，丙○○之行為已屬不法，被告
      仍予以收受，質借1 萬元給丙○○，難謂被告無收受贓物
      之犯意。
    3.由證人乙○○於本院證稱：伊沒有看到被告在停車場打開
      貨櫃車之車門讓別人看腳踏車，伊原先不知道腳踏車放在
      貨車裡，是被告主動帶伊去貨車上看腳踏車；伊因不想當
      證人，不喜歡走法院，故當時跟丁○○表示伊在別人開貨
      車門時發現貨車裡面有丁○○失竊之腳踏車，因為伊不想
      讓他誤會為何腳踏車失竊他找不到，伊去找就找到了等語
      （見本院簡上卷第46頁背面、第47、50頁），固堪認定被
      告辯稱：乙○○向伊詢問有無看到2 部腳踏車時，是伊主
      動告訴乙○○有人寄放在伊那邊等語，非屬無據。然被告
      於收受丙○○交付之系爭2 部腳踏車時，收受贓物之行為
      已經既遂，被告事後主動讓乙○○認車，乃犯後之態度，
      不影響被告收受贓物行為之認定。
  (四)從而，被告所辯不足採信，本件事證明確，被告收受贓物之
    犯行堪予認定，應依法論科。
三、按刑法第349 條第1 項之所謂收受贓物，指其物因他人財產
    犯罪已成贓物之後，有所收受取得持有者而言，凡為本條第
    2 項行為所不包括之行為皆為收受，如受贈、交換、典質等
    有償無償之行為均是。行為人因借與現款而將贓物收入為質
    ，其主觀上雖已知為贓物，但其目的在擔保借款之易於清償
    ，而非為之保管及隱藏，亦非以之抵債，蓋行為人以獲債權
    圓滿清償後，即將贓物歸還，故因借與現款而將贓物收入為
    質，不應成立寄藏或故買贓物罪，而應成立收受贓物罪( 臺
    灣高等法院83年上易字第1089號參考) 。是核被告所為，係
    犯刑法第349 條第1 項之收受贓物罪。公訴人認係犯同條第
    2 項之寄藏贓物罪，尚有未合，惟其基本事實仍屬同一，本
    院自應予以審理，並變更其起訴法條。
四、原審就被告所為予以論罪科刑，固非無據，惟查：被告收受
    系爭2 部腳踏車，係作為其借款1 萬元予丁○○之質物，以
    擔保其借款得以獲償，其主觀上即非為丙○○保管而隱藏，
    不應成立寄藏贓物罪，已如前述，則被告所為應係收受贓物
    罪，原審論以寄藏贓物，即有未合。從而，被告以其不知系
    爭2 部腳踏車為贓物為由提起上訴，指摘原判決不當，雖無
    理由，惟原判決此部分既有前述可議之處，自應由本院予以
    撤銷改判。爰審酌被告明知系爭2 部腳踏車為贓物，仍予以
    收受，質借1 萬元給丙○○，損害被害人之財產法益，且犯
    後飾詞卸責未見悔意，惟本案因被告事後讓證人乙○○認車
    ，使失主丁○○得以尋回失物，對丁○○之財產損害已有減
    少等一切情狀，量處如主文所示之刑，並考量被告職業為興
    楠跳蚤市場管理員、教育程度國中畢業、家庭經濟狀況勉持
    等情形，諭知易科罰金折算標準如主文所示。
據上論斷，應依刑事訴訟法第455 條之1 第1 項、第3 項、第36
9 條第1 項前段、第299 條第1 項前段、第300 條，刑法第349
條第1 項、第41條第1 項前段，刑法施行法第1 條之1 ，判決如
主文。
本案經檢察官甲○○到庭執行職務。
中    華    民    國    99    年    5     月    28    日
                  刑事第六庭  審判長法  官  李璧君
                                    法  官  曾仁勇
                                    法  官  曾鈴
以上正本證明與原本無異。
不得上訴。
中    華    民    國    99    年    5     月    31    日
                                    書記官  李月君
附錄本判決論罪科刑法條：
中華民國刑法第349 條（普通贓物罪）
收受贓物者，處3 年以下有期徒刑、拘役或5 百元以下罰金。
搬運、寄藏、故買贓物或為牙保者，處5 年以下有期徒刑、拘役
或科或併科1 千元以下罰金。
因贓物變得之財物，以贓物論。

司法院資訊處製作；財團法人民間司法改革基金會備份。
